臺灣高雄地方法院民事裁定　　　　　　　99年度訴字第1613號
原　　　告　孫瑛瑛
訴訟代理人　林石猛律師
複　代理人　簡涵茹律師
訴訟代理人　張競文律師
被　　　告　國票綜合證券股份有限公司
法定代理人　丁予嘉
被　　　告　國票綜合證券股份有限公司六合分公司
法定代理人　郭俊忠
被　　　告　何勝惠
訴訟代理人　陳淑美
共　　　同
訴訟代理人　林秀美
上列當事人間請求損害賠償事件，本院於民國100 年4 月7 日言
詞辯論終結，裁定如下：
    主      文
原告之訴駁回。
訴訟費用由原告負擔。
    事實及理由
一、原告主張：伊於民國96年6 月28日應被告何勝惠之招攬，在
    被告國票綜合證券股份有限公司六合分公司（下稱國票六合
    分公司）開立帳號4792-0號之信用交易帳戶（下稱系爭帳戶
    ），復於同年7 月12日與亞洲證券投資顧問股份有限公司（
    下稱亞洲投顧公司）證券分析人員林芳正，訂立「委託授權
    暨受任承諾書」，授權林芳正代理伊從事有價證券之委託買
    賣，惟未列舉信用交易買賣。詎何勝惠竟違反該授權範圍，
    受理林芳正及其助理自96年7 月12日至97年1 月7 日之下單
    ，就所買賣之股票，以系爭帳戶融資買賣股票，復未按月寄
    發對帳單、客戶維持率明細表、信用交易應補差額明細表予
    伊，致伊未及知悉投資狀況，且迄97年1 月9 日面臨斷頭當
    日，始通知伊，且未說明緣由，故伊除已虧損達新臺幣（下
    同）755,936 元外，為免股票遭斷頭售出，再於97年1 月9
    日繳納現款512,452 元予國票六合分公司，合計受有損害
    1,268,388 元。而被告國票公司對國票六合分公司負有監督
    職責，國票六合分公司為何勝惠之僱主，均對被告何勝惠負
    有監督職責，卻均疏未善盡監督責任，自應與何勝惠負連帶
    賠償責任。為此爰依民法第18 4條第1 項前段、第2 項、第
    188 條、第544 條等規定，提起本訴等語。並聲明：（一）
    被告應連帶給付伊1,268,388 元，及自起訴狀繕本送達翌日
    起至清償日止，按週年利率5 ％計算之法定遲延利息；（二
    ）願供擔保，聲請准予假執行之宣告。
二、被告則以：本件糾葛業經高雄市苓雅區調解委員會以98年度
    苓調字391 號調解成立，原告同意不再追究民、刑事責任，
    自不得再行起訴請求。又原告開戶時係與國票六合分公司簽
    立契約，國票六合分公司依約定，受原告委任買賣股票，並
    未對原告為任何侵權行為；原告受損害，與伊無涉等語置辯
    。並聲明：（一）原告之訴及假執行之聲請均駁回；（二）
    如受不利判決，願供擔保，請准免為假執行。
三、兩造不爭執事項如下：
（一）原告與被告國票六合分公司、何勝惠於98年7 月29日在高
      雄市苓雅區公所調解成立，原告同意不再向國票六合分公
      司、何勝惠請求民事賠償，國票六合分公司、何勝惠則同
      意於98年7 月30日以前以原告名義捐款3,000 元予財團法
      人正德社會福利慈善基金會（下稱系爭調解）。上開調解
      內容業經本院以98年度雄核字第2069號核定在案。
（二）財團法人正德社會福利慈善基金會已於98年7 月30日收到
      以原告名義捐款之3,000元（見本院卷第175頁）。
（三）原告於96年6 月28日，由被告何勝惠承辦，在國票六合分
      公司開立系爭帳戶。
（四）原告於96年7 月12日與林芳正簽立「委託授權暨受任承諾
      書」，提出予國票六合分公司，委託林芳正為上市（櫃）
      、興櫃有價證券之委託買賣、辦理交割、公開申購及其他
      與國票公司往來有關之事宜。
（五）原告曾於97年1 月9 日補繳融資差額512,452 元予被告國
      票六合分公司。
四、本件爭點如下：
（一）系爭調解範圍，是否包括本件原告起訴之事實；原告對被
      告國票公司、國票六合分公司、何勝惠起訴，是否受系爭
      調解成立之既判力效力所及？
（二）若否，何勝惠是否有原告所指違背授權範圍受理下單，致
      構成民法第184 條第1 項前段、第2 項之侵權行為，或應
      依同法第544 條規定賠償損害？
（三）原告請求國票公司及國票六合分公司連帶賠償所受損害，
      是否有據？
五、本院茲先就爭點一為審究，判斷如下：
（一）按訴訟標的於確定之終局判決中經裁判者，除法律別有規
      定外，當事人不得就該法律關係，更行起訴；原告之訴，
      其訴訟標的為確定判決之效力所及者，法院應以裁定駁回
      之，為民事訴訟法第400 條第1 項、第249 條第1 項第7
      款所明定。次按，調解經法院核定後，不得再行起訴、告
      訴或自訴。經法院核定之民事調解，與民事確定判決有同
      一之效力。鄉鎮市調解條例第27條第1 項、第2 項前段亦
      有明文。又民事訴訟法第400 條第1 項為一事不再理原則
      之規定，乃指同一事件應受確定終局判決之拘束，其所謂
      同一事件，乃同一當事人就同一法律關係而為同一之請求
      而言（最高法院19年上字第278 號判例意旨參照）。
（二）又按，公司雖得設分公司，但分公司僅為本公司管轄之分
      支機構，其為法人之權利主體仍為單一，並非法人之下，
      另有法人，故分公司與本公司在法律上應屬一體而不可分
      割。民事訴訟程序中有無當事人能力，與實體法上有無權
      利能力，乃屬不同之觀念，故民事訴訟法承認非法人團體
      ，亦有當事人能力，實務上為謀求便利，認分公司具有當
      事人能力者，亦係在程序上承認其具有當事人之資格，非
      可解為另有獨立之人格，而為各別之權利主體；其訴訟標
      的法律關係之主體，實質仍為公司法人之整體。
（三）經查，原告前於98年7 月29日，因與被告國票六合分公司
      、何勝惠間之股票融資事件糾紛，聲請高雄市苓雅區調解
      委員會調解，並成立調解，其調解事由為「當事人間股票
      融資事件」；調解內容略為：原告於96年6 月至9 月委託
      林芳正代為操作股票「融資」買賣，因原告主張何勝惠、
      國票六合分公司未告知其於98年6 月28日開立之「信用交
      易帳戶」，需追繳融資融券利息等相關規定，致原告受有
      120 餘萬元之損失。兩造成立調解如下：一、經雙方同意
      ，上揭事件係出於誤會，原告經被告二人（即被告國票六
      合分公司、何勝惠，下同）解釋後，已充分瞭解，本件係
      投資損失，非為被告二人之過失。原告同意不向被告二人
      請求民事賠償並願意放棄上揭事件而生之刑事告訴，亦同
      意不向被告二人之主管機關為任何之檢舉。二、被告何勝
      惠同意於98年7 月30日以前，以原告之名義，捐款3,000
      元給「財團法人正德社會福利慈善基金會」等語，並經本
      院於98年8 月20日准予核定，有高雄市苓雅區調解委員會
      98年苓調字第391 號調解書（見本院98年度雄核字第2069
      號卷第5 頁）附卷可憑。依調解內容之事實觀之，其糾紛
      發生之原因事實為96年6 月至9 月委託林芳正操作股票融
      資買賣，總損失金額為120 餘萬元；本件起訴事實，依原
      告提出於97年7 月7 日列印之客戶維持率明細表記載，最
      後一筆交易為96年10月25日融資買進，及原告主張受有1,
      268,388 元損失，足認本件請求之損害與調解當時所指之
      買賣股票期間及損害相同，且均係因委託林芳正融資買賣
      所致。再者，原告在調解中所指何勝惠二人應負責事由為
      「未告知系爭帳戶需追繳融資融券利息等相關規定」；於
      本件則主張被告之歸責事由為「伊未授權林芳正為信用交
      易融資買賣股票」、「被告未寄發對帳單、客戶維持率明
      細表、信用交易應補差額明細表予伊，致伊未及知悉投資
      狀況，而虧損達755,936 元；迄97年1 月9 日面臨斷頭當
      日，始通知伊，且未說明緣由，致伊恐斷頭而繳交512,45
      2 元之差額合計受有損害1,268,388 元」等，此事由如屬
      實，當為原告於調解時已知悉，復未逾調解事由之「股票
      融資事件」、「未告知信用交易帳戶需追繳融資融券利息
      等相關規定」、「損害額約120 餘萬元」，「林芳正代為
      操作股票融資買賣，致生損失」等範圍，堪認屬同一事實
      範圍。又參以證人即該次調解事件之調解委員莊廷鐘證稱
      ：當初是原告聲請調解，請求調解原告與被告國票六合分
      公司、何勝惠之糾紛。調解時所談到的內容，都記載在調
      解書及調解筆記上。調解筆錄會給兩造看過後才簽名（見
      本院卷第244 至245 頁、第252 頁）；證人即該次調解事
      件之紀錄黃筱芬亦證稱：調解書的內容是我所繕打，調解
      筆錄也有給兩造看過，並朗讀給兩造聽；製作調解書時，
      兩造有在旁邊看我打字，印象中原告就調解書內容並沒有
      爭執。而且因為調解書第2 點比較特別，原告有抄基金會
      的帳號給被告，當時我還有問原告是否要將帳號打在調解
      書上，原告說不用，所以我有印象等語（見本院卷第246
      至247 頁），又財團法人正德社會福利慈善基金會確已於
      98年7 月30日收到以原告名義捐款之3,000 元（見本院卷
      第175 頁），並為兩造所不爭執。是應認原告與被告國票
      六合分公司、何勝惠間，業已就融資買賣股票，需追繳融
      資融券利息，致原告受有120 餘萬元損失之紛爭事件成立
      調解；原告嗣於本院以不明白融資交易之意義等語，主張
      調解內容非其真意，尚無足採。
（四）雖原告主張前開調解內容未涉及信用融資部分之損失，且
      96年7 月12日所簽訂之「委託授權暨受任承諾書」，授權
      範圍不包括信用交易，本件係就信用融資買賣股票之損失
      計1,268,388 元提起訴訟，與前開調解範圍無涉云云。然
      審以原告係於96年1 月18日開立普通帳戶、96 年6月28日
      開立系爭帳戶（即信用帳戶），復於96年7 月12日出具與
      林芳正簽立之「委託授權暨受任承諾書」予國票公司，「
      損害額約120 餘萬元」，「林芳正代為操作股票融資買賣
      ，致生損失」等範圍，堪認屬同一事實範圍。又該承諾書
      所載內容：委託授權林芳正由其全權代理原告與被告國票
      公司間，為上市（櫃）、興櫃有價證券之委託買賣、辦理
      交割、公開申購及其他與國票公司往來有關之事宜（見本
      院卷第203 頁）之文義，並未明示排除股票信用交易，自
      已包括現股買賣及信用交易之授權；況調解書之內容亦載
      明：「... 委託案外人亞洲投顧林芳正先生代為操作股票
      『融資』買賣... 」（見原審卷第5 頁），足見授權承諾
      書及調解內容，均已包括信用融資部分，是原告此部分之
      主張，並非可採。另被告國票公司雖非前開調解事件之當
      事人，惟揆諸前開規定，國票六合分公司為國票公司之分
      支機構，並無權利能力，固然實務上為訴訟進行便利起見
      ，承認分公司在訴訟法上有當事人能力，然既屬同一個權
      利主體，與分公司所成立之調解，其效力應及於總公司。
      是本件調解當事人雖為國票六合分公司，其效力亦及於國
      票公司。
六、基上，應認兩造間已就林芳正代原告操作融資買賣股票，遭
    追繳融資利息，致原告受有120 餘萬元損失之紛爭事件調解
    成立，並經本院核定，而生與民事確定判決同一之效力。原
    告再提起本件訴訟，請求被告應連帶給付因融資買賣股票所
    受損害1,268,388 元，核係於調解成立後，更就同一當事人
    、同一法律關係而為同一之請求，自違反一事不再理原則，
    其訴為不合法，且不能補正，應依民事訴訟法第249 條第1
    項第7 款規定，以裁定駁回之。又兩造其餘爭點，本院已無
    審究之必要，附此敘明。
七、據上論結，原告提起本件之訴為不合法，依民事訴訟法第24
    9 條第1 項第7 款、第95條、第78條，裁定如主文。
中    華    民    國   100    年    4     月    21    日
                  民事第一庭  審判長法  官  謝肅珍
                                    法  官  張茹棻
                                    法  官  林岳葳
正本係照原本作成。
如對本裁定抗告須於裁定送達後10日內向本院提出抗告狀，並繳
納裁判費新台幣1,000元。
中    華    民    國   100    年    4     月    21    日
                                    書記官  簡文清